【裁判字號】    99,交訴,58
【裁判日期】    991020
【裁判案由】    公共危險等
【裁判全文】
臺灣彰化地方法院刑事判決              99年度交訴字第58號
公  訴  人  臺灣彰化地方法院檢察署檢察官
被      告  甲○○
選任辯護人  朱清雄律師
上列被告因公共危險等案件，經檢察官提起公訴（99年度偵字第
5808號），本院改依簡式審判程序判決如下：
    主  文
甲○○服用酒類，不能安全駕駛動力交通工具而駕駛，處有期徒
刑參月；又因過失傷害人，致重傷，處有期徒刑陸月；又駕駛動
力交通工具肇事，致人受傷而逃逸，處有期徒刑捌月。應執行有
期徒刑壹年貳月，緩刑參年。
    犯罪事實
一、甲○○明知飲用酒類會降低安全駕駛之能力，卻輕忽交通安
    全，自民國99年6 月10日15時許至17時許止，在位於彰化縣
    大村鄉某友人住處飲用高粱酒，其明知服用酒類，已達不能
    安全駕駛動力交通工具之程度後，仍於同日21時5 分許，駕
    駛車牌號碼8V—6555號自用小客車，由上開友人住處出發，
    往其位於彰化縣花壇鄉○○村○○街166 號之住處行駛，而
    於同日21時55分許，其駕駛上開自用小客車，沿彰化縣花壇
    鄉○○路○ 段由南往北方向行駛，至彰員路與中春路之交岔
    路口時，本應注意車前狀況，隨時採取必要之安全措施，在
    同一車道行駛時，除擬超越前車外，後車與前車之間應保持
    隨時可以煞停之距離，而依當時情形，並無不能注意之情事
    ，竟因不勝酒力，意識模糊，而疏未注意及此，不慎以該自
    用小客車前車頭由後追撞同向車道前方由顧振業所騎乘之腳
    踏車車尾，使顧振業人車因車禍巨大撞擊力道而飛至空中，
    致顧振業頭部大力撞擊甲○○自用小客車前擋風玻璃再倒地
    ，顧振業所騎乘之腳踏車則飛至中春路，顧振業並因之受有
    頭部挫傷併蜘蛛膜下腔出血、顏面挫傷及頭皮撕裂傷、左骨
    股閉鎖性骨折、右腓骨骨折等傷害。詎甲○○於肇事後，明
    知其酒後駕車肇事致使顧振業受傷，竟置顧振業生死於不顧
    ，另起肇事逃逸之犯意，未採取救護或其他必要措施，復未
    向警察機關報告，旋即駕車駛離肇事現場逃逸。嗣經不詳姓
    名年籍人士報案處理，為警沿路調閱監視錄影畫面查覺甲○
    ○涉案，乃立即於次日即11日2時許，至甲○○上開住處詢
    問甲○○，並於同日2時43分許，對甲○○施以酒精濃度測
    試，測得其呼氣酒精濃度仍高達每公升0.93毫克，始悉上情
    。而顧振業先前曾有喉癌之病史，因上開車禍傷勢導致長期
    臥床，進而因咳痰困難導致呼吸衰竭，經醫院搶救後，仍成
    為植物人，造成於身體及健康有重大不治之傷害。
二、案經顧振業(尚意識清楚時)訴由彰化縣警察局彰化分局報告
    臺灣彰化地方法院檢察署檢察官偵查起訴。
    理  由
一、本件被告所犯為死刑、無期徒刑或最輕本刑為3 年以上有期
    徒刑以外之罪，其於準備程序中就被訴事實為有罪之陳述，
    經法官告知簡式審判程序之旨，並聽取公訴人之意見後，本
    院合議庭依刑事訴訟法第273 條之1 第1 項規定，裁定由受
    命法官獨任進行簡式審判程序，合先敘明。
二、經查：
    訊據被告對上揭犯罪事實均坦承不諱，核與證人即被害人之
    子顧建和於警詢時指述之情節大致相符，復有彰化縣警察局
    彰化分局交通分隊重大交通事故紀錄單、道路交通事故現場
    圖、道路交通事故調查報告表（一）、（二）、酒精測定紀
    錄表、刑法第185條之3案件測試觀察紀錄表酒精濃度測定紀
    錄表、舉發違反道路交通管理事件通知單、現場照片共12幀
    等件在卷可佐。按所謂不能安全駕駛，並無一定之數值可供
    界定，係由法院以一般社會通念之客觀標準，足生公共危險
    時即足。目前行政機關取締酒後駕車之參考標準，係參考美
    國、德國及日本等國家所進行之酒精濃度與精神狀態之測試
    實驗，各項實驗均發現凡呼氣中酒精濃度達每公升0.55毫克
    時，就人之生理方面，已產生視覺反應遲鈍、影像不能集中
    、同時不能看清前方路況及車旁照後鏡等狀況，及駕駛能力
    已受有影響、肇事率已為一般正常人10倍之事實，而被告於
    警方查獲時，測得其呼氣中酒精濃度已逾每公升0.93毫克，
    依一般社會通念，已達不能安全駕駛之程度無訛。又被告酒
    後駕駛上開自用小客車，因不勝酒力而肇致本件事故，並造
    成被害人顧振業因本件車禍受有前開事實欄所載之傷害結果
    ，又被害人年長且有喉癌病史，前述傷勢後之臥床，容易發
    生呼吸道系統的併發症，故轉接受胸部復健照護，而於99年
    7 月30日凌晨因咳痰困難導致呼吸衰竭，經醫院緊急處置而
    無法避免其陷入植物人狀態，有財團法人彰化基督教醫院99
    年6月11日診斷書、99年10月6日九十九彰基醫事字第099100
    027號函各1紙存卷可佐，是被害人成為植物人此一重傷結果
    ，顯與遭被告撞傷後被迫長期臥床有相當因果關係。綜上所
    述，被告因服用酒類已不能安全駕駛動力交通工具而仍駕駛
    ，且於肇事致被害人受傷後，不為適當之救護，仍駕車逃逸
    ，最後致被害人重傷之犯行，均堪以認定。
三、是核被告所為，係犯刑法第185 條之3 公共危險罪、第284
    條第1項後段過失致重傷罪及第185條之4肇事逃逸罪。公訴
    意旨認被告撞傷被害人之部分僅構成過失傷害罪，容有誤會
    ，應由本院予以變更起訴法條。復按汽車駕駛人，酒醉駕車
    ，因而致人受傷，依法應負刑事責任者，加重其刑至2分之1
    ，道路交通管理處罰條例第86條第1項定有明文。查被告於
    肇事後實施之酒精濃度測試，測得其吐氣所含酒精濃度達每
    公升0.93毫克，足認被告於行為時酒後駕車，因而致人受傷
    ，需負過失致重傷之刑事責任，此部分自應依前揭規定加重
    其刑。被告所犯上開3罪間，犯意各別，行為互殊，應予分
    論併罰。爰審酌被告酒後呼氣中酒精濃度高達每公升0.93毫
    克，已處於不能安全駕駛動力交通工具之狀態，竟仍漠視自
    己安危，更枉顧公眾行之安全，駕駛自用小客車上路，並撞
    擊他人致傷而肇事，且明知開車肇事後應停留現場對傷者施
    以救護以防止損害之擴大，竟對於已受傷之被害人棄之不顧
    ，率爾逃離現場，且被害人所受傷勢非輕，之後更因併發症
    而成為植物人，所受身心損害甚鉅，被告所為實非可取；惟
    念其犯後終坦承犯行，態度良好，並與被害人達成和解並支
    付賠償金額，此有彰化縣花壇鄉調解委員會99年8月4日調解
    筆錄1紙在卷可憑，堪認被告業竭盡全力，以彌補被害人之
    損害，確實具有悔意，並參酌被害人之家屬已表示願意原諒
    被告，有刑事陳明狀附卷可按等情，暨其犯罪動機、目的、
    手段、生活狀況等一切情狀，分別量處如主文所示之刑並定
    其應執行刑。再被告未曾受有期徒刑以上刑之宣告，有臺灣
    高等法院被告前案紀錄表在卷可稽，素行良好，僅因一時失
    慮致罹刑章，犯後已坦承犯行，有悔悟之意，又與被害人達
    成和解，被害人之家屬亦表明原諒之意，有調解程序筆錄、
    刑事陳明狀在卷可稽，本院綜合前開情形，認被告經此偵審
    程序後，應知警惕，當無再犯之虞，故認對其所宣告之刑，
    以暫不執行為適當，爰併諭知緩刑3年，以啟自新。
據上論斷，應依刑事訴訟法第273 條之1 第1 項、第299 條第1
項前段、第300條，刑法第185條之3、第185條之4、第284條第1
項後段、第51條第5款、第74條第1項第1款，道路交通管理處罰
條例第86條第1項，刑法施行法第1條之1，判決如主文。
本案經檢察官賴志盛到庭執行職務。
中    華    民    國    99    年    10    月    20    日
                  刑事第五庭    法  官  王奕勛
以上正本證明與原本無異。
如不服本判決應於收受判決後10日內向本院提出上訴書狀，並應
敘述具體理由；其未敘述上訴理由者，應於上訴期間屆滿後20日
內向本院補提理由書（均須按他造當事人之人數附繕本）「切勿
逕送上級法院」。
告訴人或被害人對於判決如有不服具備理由請求檢察官上訴者，
其上訴期間之計算係以檢察官收受判決正本之日期為準。
中    華    民    國    99    年    10    月    27    日
                                書記官  戴國安
附錄本案論罪科刑法條全文：
中華民國刑法第185條之3
服用毒品、麻醉藥品、酒類或其他相類之物，不能安全駕駛動力
交通工具而駕駛者，處1 年以下有期徒刑、拘役或科或併科15萬
元以下罰金。
中華民國刑法第185條之4
（肇事遺棄罪）
駕駛動力交通工具肇事，致人死傷而逃逸者，處6 月以上5 年以
下有期徒刑。
中華民國刑法第284條
（過失傷害罪）
因過失傷害人者，處6 月以下有期徒刑、拘役或5 百元以下罰金
，致重傷者，處1 年以下有期徒刑、拘役或5 百元以下罰金。
從事業務之人，因業務上之過失傷害人者，處1 年以下有期徒刑
、拘役或1 千元以下罰金，致重傷者，處3 年以下有期徒刑、拘
役或2 千元以下罰金。

司法院資訊處製作；財團法人民間司法改革基金會備份。
